最高法院刑事判決　　　　　　九十四年度台上字第二０八九號
　　上　訴　人　甲○○
　　　　　　　　　　　　18號.
上列上訴人因搶奪案件，不服台灣高等法院台中分院中華民國九
十四年二月十五日第二審判決（九十三年度上訴字第一九八三號
，起訴案號：台灣台中地方法院檢察署九十三年度偵字第一二０
九六號），提起上訴，本院判決如下：
    主  文
原判決關於甲○○部分撤銷，發回台灣高等法院台中分院。
    理  由
本件原判決撤銷第一審關於論處上訴人甲○○罪刑部分之判決，
改判仍論上訴人甲○○以共同連續意圖為自己不法之所有，而搶
奪他人之動產罪，處有期徒刑貳年捌月；並諭知於刑之執行完畢
或赦免後，令入勞動場所強制工作，期間為貳年，固非無見。
惟查：（一）客觀上為法院認定事實及適用法律之基礎之證據雖
已調查，而其內容未明瞭者，即與未經調查無異，如遽行判決，
仍屬應於審判期日調查之證據而未予調查。原判決雖據上訴人於
第一審之自白，及被害人薛凊晰之指訴，於事實一之(十九)認定上訴
人與已定讞之林秋檳於民國九十三年七月二十一日中午十二時三
十分許，在台中市○○區○○路附近，搶奪薛凊晰所有之手提包
一個（內有摩托羅拉牌手機一支、現金約一萬元《新台幣－下同
》、信用卡、現金卡、金融卡、駕照、行照等物）等情。惟被害
人薛凊晰於警詢時雖指訴其於九十三年七月二十一日遭二名歹徒
搶奪財物。然於警方命指認上訴人是否為對之行搶之人時，僅稱
：「我認不出來，但年齡相似」，有其九十三年八月十八日警詢
筆錄在卷可憑（見偵查卷(二)第二七四頁），且上訴人於九十三年
七月十九日經警方拘提到案後，即經台灣台中地方法院檢察署檢
察官聲請羈押獲准，迄仍羈押中，有九十三年七月十九日訊問筆
錄，台灣高等法院被告全國前案紀錄表在卷可按（見九十三年度
聲羈字第三七五號卷第三至六頁、原審卷第四十六頁），足認上
訴人於同年七月二十一日應仍羈押中，則能否認上訴人有前開犯
行？非無疑義。原審未遑詳查被害人遭搶手機之轉手流程，究明
上訴人於第一審偵審中之自白是否與事實相符？遽為不利上訴人
之認定，自有證據調查未盡之違誤。（二）九十二年二月六日修
正公布，同年九月一日施行之刑事訴訟法第二百八十七條之二規
定：「法院就被告本人之案件調查共同被告時，該共同被告準用
有關人證之規定」、同法第一百五十八條之三規定：「證人依法
應具結而未具結者，其證言不得作為證據」。原判決援引已判刑
定讞之共犯林秋檳之供述作為上訴人論罪之證據之一，惟原審於
九十四年一月二十五日審理時，未依上開規定適用人證之調查程
序，使其立於證人之地位依法具結而為陳述，其所踐行之訴訟程
序已非適法。又同法第一百五十九條第一項規定，證人於審判外
之陳述，除有特別規定外，不得作為證據，而原判決理由一之(一)
內併引證人即被害人陳雅惠、林素如、孫培薰、黃才珍、詹雅婷
、林立凱、王憶婷、洪美玉、簡秀珍、張簡秀珍、李君屏、黃孟
芬、蔡秋微、邱（原判決誤載為邱音）、蕭玟伶、賴秀珍
、賴素貞、薛凊晰、證人即博捷通訊行之店長詹明和、祥龍通訊
聯盟負責人林敬祥、全德志通訊行負責人杜炤德於警詢時之證言
，資為論處上訴人以搶奪罪之證據之一，但未說明該證人等於審
判外之陳述，究竟如何符合同法第一百五十九條之二或之三、之
五之例外規定而有證據能力之理由，遽以上開證人於警詢時之陳
述，併為論處上訴人以上開罪刑之依據，亦有可議。（三）按除
刑事訴訟法有特別規定外，已受請求之事項未予判決，或未受請
求之事項予以判決者，其判決當然為違背法令，同法第三百七十
九條第十二款定有明文。本件檢察官起訴之犯罪事實指上訴人犯
原判決事實一之(一)至(二十)部分之犯行，原判決對未經起訴之一之(三)
部分，一併予以論處，卻未說明何以得予一併審理之理由，亦難
謂無判決不備理由之違誤。以上或為上訴意旨所指摘，或為本院
得依職權調查之事項，應認原判決關於甲○○部分有撤銷發回之
原因。
據上論結，應依刑事訴訟法第三百九十七條、第四百零一條，判
決如主文。
中　　華　　民　　國　九十四　年　　四　　月　二十二　日
                      最高法院刑事第七庭
                          審判長法官  林　增　福
                                法官  邵　燕　玲
                                法官  張　清　埤
                                法官  陳　世　雄
                                法官  陳　朱　貴
      本件正本證明與原本無異
                                      書  記  官
中　　華　　民　　國　九十四　年　　四　　月　二十九　日
                                                      Ｌ
